臺灣高等法院臺中分院刑事判決　　　　　　　　　　九十一年度上訴字第四五八號
　　上　訴　人
　　即　被　告　甲○○
右上訴人因常業詐欺等案件，不服臺灣彰化地方法院八十九年度訴字第六七九號，中
華民國九十一年一月二十五日第一審判決（起訴案號：臺灣彰化地方法院檢察署八十
九年度偵字第二五三九號）提起上訴，本院判決如左：
    主  文
上訴駁回。
    事  實
一、甲○○前於民國（下同）七十九年間，因違反專利法案件，經臺灣彰化地方法院
    判處有期徒刑六月（嗣因二次減刑而改判有期徒刑一月十五日），於八十一年四
    月二日執行完畢（不構成累犯）。猶不知悔改，於八十七年年底，在彰化縣彰化
    市○○街四十四號經營澳福美有限公司，明知該公司於八十七年底時，尚未完成
    公司登記（經查至八十八年八月四日始完成公司登記取得公司執照），竟以澳福
    美有限公司之名義對外經營販售「康腦佳」防電磁波貼片之業務，並於八十八年
    六月二十五日，以該公司名義，持碳纖維及不鏽鋼絲材料，委託財團法人工業技
    術研究院（下稱工研院）進行行動電話電磁波隔離效果測試而為法律行為（測試
    報告編號：九九０六Ｂ０六九號，測試結果，對九００ＭＨＺ及一八００ＭＨＺ
    之平均遮蔽率為百分之九九．七）。又澳福美有限公司係以販售電信器材批發、
    零售及國際貿易為業，甲○○明知該公司所販售、僅有前述碳纖維層之「康腦佳
    」貼片（未含不鏽鋼絲層）產品並未經工研院測試，僅係前述材料（碳纖維網加
    不鏽鋼絲）有委請工研院測試，該產品實際上並無阻斷行動電話電磁波之功能，
    竟意圖為自己不法之所有，對外印製有標榜「康腦佳」貼片採用日清紡產的高效
    電磁波屏蔽材料釸鈉鑯網，可將１０ＭＨＺ至２０００ＭＨＺ的電磁波屏蔽百分
    之九十九以上等詞於「康腦佳」貼片之包裝上，並在廣告單上宣稱黏貼部位的電
    磁波可屏蔽百分之九九．五以上，採用瑞士釸鈉纖維網、不鏽鋼二五０目網，合
    併而成可將１０ＭＨＺ至２０００ＭＨＺ的電磁波屏蔽百分之九十九‧五以上，
    且在該廣告單右下角處，擅自寫上「臺灣工業技術研究院測試報告，報告編號：
    Ｄ八七一六二二」（經查該編號應係慶福珠寶玉器有限公司於八十七年十二月間
    ，委請工研究就同一材料進行測試之報告，下稱慶福公司）等語，以取信於不知
    情之消費者，而自八十八年六月間起，透過全省不知情之經銷商，將「康腦佳」
    以每片新台幣（下同）二百五十元不等之代價販售予不特定之消費者（包裝上註
    明之售價為五百元），使消費大眾誤認「康腦佳」確有阻絕電磁波之功能因而陷
    於錯誤前往購買使用，共計賣出一萬二千餘片，並以之為常業。嗣於八十八年十
    一月間，經臺北市議員在議會中質詢後，工研院發現其檢測報告遭濫用，經查證
    後於八十九年三月二日會同警方持搜索票前往甲○○位於彰化縣彰化市○○里○
    ○○路一九八巷四十九弄十一號二樓之住處搜索時，當場查獲康腦佳貼片九千四
    百四十八片、廣告單二紙及出貨單二本等物，始知上情。
二、案經財團法人工業技術研究院訴由新竹市警察局移送臺灣彰化地方法院檢察署檢
    察官偵查起訴。
    理  由
一、訊據被告甲○○固坦承右揭其於澳福美有限公司尚未完成公司登記，即以澳福美
    有限公司之名義對外經營販賣「康腦佳」防電磁波隔離貼片及「康腦佳」防電磁
    波隔離貼片防磁功能只有百分之三點三之事實不諱，惟矢口否認有何違反公司法
    及詐欺之犯行，辯稱：伊係於八十八年初開始販售僅有碳纖維網之康腦佳貼片，
    嗣經送工研院測試後，自八十八年六月起即僅販售纖維網加不鏽鋼網之雙層貼片
    （改名為ＯＫ保您康）而未再販售僅碳纖維網單層之貼片，因客人問是否有效才
    會寫上臺灣工業技術研究院之報告編號，況其產品業已向專利局領得專利權，自
    無詐騙消費者可言，而扣案之物都要銷燬的，根本不是賣的，伊也是被害人云云
    。惟查：
１、被告甲○○業已於本院審理時坦承自八十七年底起，即經營澳福美公司，並販賣
    前述所謂行動電話電磁波隔離貼片，並於八十八年六月二十五日委託工研院對前
    述碳纖維網加不鏽鋼絲網之材料，進行電磁波屏蔽效果測試，後在其所印製之廣
    告單上，刊載前述文字，並擅自引用告訴人為慶福公司所做之測試報告以進行宣
    傳之事實，另有澳福美公司出貨單二本、廣告單二紙、康腦佳貼片共九千四百四
    十八片扣案、工研究為慶福公司及澳福美公司所做之前述測試報告各一份附卷，
    可相佐證；而依所扣之出貨單二本之記載，澳福美公司係自八十七年底起即有出
    貨記錄，顯見被告係自八十七年底，即有以澳福美公司名義，對外營業之事實；
    又依卷附工研院材料試驗報告及測試委託單所示，亦載明澳福美公司係於八十八
    年六月二十五日，委託工研究就前述材料作電磁波屏蔽率進行測試，然依卷附澳
    福美公司之公司執照所示，澳福美公司係於八十八年八月四日始完成公司登記取
    得公司執照，並於同年、月十二日，向彰化縣政府領得營利事業登記證，顯見被
    告確於澳福美公司未經設立登記前，即有以該公司名義從事營業、並委託工研院
    測試之法律行為，其有違反公司法之犯行至屬明確。
２、工研院係於八十八年六月間，受甲○○委託就前述碳纖維網加不鏽鋼絲網材料進
    行行動電話電磁波屏蔽測試，而得到前述結果，且測試之客體，係針對整片材料
    ，並非對其所販售如姆指大小之「康腦佳」防磁波貼片之單一產品進行測試之事
    實，是被告甲○○當時已明知只有碳纖維網加不鏽鋼絲，才有前述屏蔽電磁波之
    效果，然被告所販售之「康腦佳」貼片，卻僅有碳纖維網，自無法達到阻隔電磁
    波之作用，雖被告甲○○辯稱自八十八年六月獲悉碳纖維網並無阻隔電磁波之功
    效後，即已自行回收，未再繼續販賣單層之「康腦佳」貼片云云，然查臺北市議
    會，係於八十八年十一月間，對市面所販售之電磁波屏蔽貼片之效果進行質詢，
    此為公知之事實，而據告訴人自行訪查，於同年十二月三日，在新竹市○○路○
    段五五四號班諾通訊企業社中，尚買得「康腦佳」貼片，有該貼片一份及購買之
    收據一紙附卷可參，而原審據以傳訊班諾通訊企業社之負責人黃正敏，其亦明確
    結證稱：伊係於八十八年九月二十九日，向一家名為腦康健公司之謝姓業務員進
    了二千元之前述貼片等語（見原審八十九年八月二十一日調查筆錄），顯見被告
    當時應尚有在販售上述「康腦佳」貼片無誤，況被告被查獲時，家中仍置放前述
    九千餘片之「康腦佳」產品，則若其係因自知產品沒有功效而進行回收，其理會
    乘當時產品尚在熱賣中，盡速處理該等產品，又豈會無端將之置放在家中達九個
    多月而遭查獲，而證人黃正敏於原審明白結證，其確於八十八年九月間，尚自名
    為腦康健之公司進貨，亦徵該產品至少於八十八年九月間，仍在市面上流通無誤
    ，又被告自稱其前係慶福公司之代工廠商，且其廣告上確擅自引用慶福公司於八
    十七年十二月間委託工研院測試之測試報告編號，則其當知慶福公司係以同一材
    料即碳纖維網加不鏽鋼絲委請工研究測試，然其自承於八十七年底到八十八年六
    月間，確有對外販售僅有碳纖維網層之「康腦佳」，此仍難脫未有詐騙消費者之
    嫌，足見被告不但明知僅有碳纖維網之「康腦佳」貼片並無屏蔽電磁波之功效，
    卻仍繼續販售與不知情之消費者以為詐騙，實至為明顯；再被告辯說其後已將產
    品改為碳纖維網加不鏽鋼絲二層之貼片，並改名為「ＯＫ保您康」，而以之取得
    專利局核發之專利權等語，然被告甲○○當知其前係以碳纖維網加不鏽鋼絲之材
    料委請工研院測試，並非針對姆指大小之產品，已如前述，且無論碳纖維單層或
    碳纖維加不鏽鋼絲雙層材料所製成之防電磁波貼片，因其面積過小，然行動電話
    之電磁波的發射係呈幅射狀向四面八方逸散，實際上並無法達到隔離電磁波之功
    效，惟其竟在「ＯＫ保您康」產品之廣告單上，違反工研究在測試報告上特別註
    明：「本報告僅供委託者參考，不作任何證明或推銷廣告之用」之特約，擅自在
    其廣告單上加註其委請工研院測試報告之編號：九九０六Ｂ０六九，並在其產品
    尚未取得專利權前，在廣告單右上角註明：「專利號碼：00000000」（
    此為其八十八年七月十六日向專利局申請專利之編號）足使不知情之消費者誤以
    為其已領得專利權之文字，則縱其於事後確有取得專利權（經查其取得之專利證
    書編號應為新型第一七一０六號），亦無從解免其先前以前述方式詐騙不知情消
    費者犯行之成立。此外，復有前述之材料試驗報告二份、免用發票收據一紙附卷
    、「康腦佳」貼片共九千四百四十八片、廣告單二紙及出貨單二本扣案可相佐證
    ，是被告詐欺之犯行至為明確，而被告確明知其所販售之「康腦佳」防磁波貼片
    並無阻絕電磁波之功能，卻仍誇大其效用而詐騙他人錢財，並大量販售顯以之為
    常業至明，被告右揭常業詐欺犯行已堪認定，應依法予以論科。
二、核被告甲○○所為，係犯刑法第三百四十條之常業詐欺罪及違反公司法第十九條
    第一項之規定，應依同法第十九條第二項之規定論處。其利用不知情之零售商為
    其販賣前述貼片以詐騙消費者，為間接正犯，又其所犯二罪間，有方法、結果之
    牽連關係，應從一重之常業詐欺罪處斷。原審判決適用公司法第十九條第二項、
    刑法第三百四十條、第五十五條、第三十八條第一項第二款、罰金罰鍰提高標準
    條例第一條前段之規定，審酌被告犯罪之動機、目的、方法、手段、品行、所得
    利益、所生危害暨犯後態度等一切情狀，量處被告有期徒刑一年二月。並審酌扣
    案之「康腦佳」貼片九千四百四十八片、廣告單二紙、出貨單二本等物品，均係
    被告所有、供其犯本罪所用之物，業據其供明在卷，併予宣告沒收，除於據上論
    結欄漏引刑法第十一條前段，應予補載外，核其認事用法，均無違誤，量刑亦稱
    妥適，被告上訴否認犯行，並認原審判決量刑過重，指摘原判決不當，為無理由
    ，應予駁回。
據上論斷，應依刑事訴訟法第三百六十八條，判決如主文。
本案經檢察官乙○○到庭執行職務。
中      華      民      國      九十一    年      五    月    二十二    日
                                臺灣高等法院臺中分院刑事第三庭
         　　　                       審判長法　官　陳　朱　貴
                                            法　官　劉　連　星
                                            法  官  胡  忠  文
右正本證明與原本無異。
如不服本判決應於收受送達後十日內向本院提出上訴書狀，其未敘述上訴之理由者並
得於提起上訴後十日內向本院補提理由書（均須按他造當事人之人數附繕本）。
                                            書記官　許  美  惠
中        華        民        國  九 十 一  年     五     月　 二十三   日
附錄：本判決論罪科刑法條全文
刑法第三百四十條
以犯前條之罪為常業者，處一年以上七年以下有期徒刑，得併科五萬元以下罰金。
公司法第十九條
未經設立登記，不得以公司名義經營業務或為其他法律行為。
違反前項規定者，行為人處一年以下有期徒刑、拘役或科或併科新臺幣十五萬元以下
罰金。
                                                                        Ｋ
